【裁判字號】    97,消債更,1950
【裁判日期】    980520
【裁判案由】    更生事件
【裁判全文】
臺灣板橋地方法院民事裁定          97年度消債更字第1950號
聲  請  人  甲○○原名「廖素.
上列當事人因消費者債務清理事件聲請更生，本院裁定如下：
    主  文
聲請駁回。
聲請費用由聲請人負擔。
    理  由
一、按債務人與金融機構協商成立者，不得聲請更生或清算，但
    因不可歸責於己之事由，致履行顯有重大困難者，不在此限
    ；本條例施行前，債務人依金融主管機關協調成立之中華民
    國銀行公會會員辦理消費金融案件無擔保債務協商機制與金
    融機構成立之協商，準用前項之規定，消費者債務清理條例
    第151條第 5項、第6項分別定有明文。又聲請更生或清算不
    合程式或不備其他要件者，法院應以裁定駁回之，但其情形
    可以補正者，法院應定期間先命補正，復為同條例第 8條所
    明定。
二、本件聲請意旨略以：聲請人目前債務總金額為新臺幣（下同
    ）1,689,168 元，有不能清償債務之虞，消費者債務清理條
    例施行前，曾於民國95年間依照中華民國銀行公會會員辦理
    消費金融案件無擔保債務協商機制，與最大債權金融機構復
    華商業銀行股份有限公司達成協商（下稱復華銀行），雙方
    約定聲請人自95年12月起，分120期，利率 5%，每月10日以
    15,086元，依各債權銀行債權金額比例清償各項債務，至全
    部清償為止，惟聲請人除前開協商費用外，另有與土地銀行
    之借貸，每月須清償 4,000元，因此，聲請人每月合計須清
    償19,086元（見本院卷第52頁），而自96年3月1日起聲請人
    至世益電子工業股份有限公司任職，每月可得薪資約43,000
    元，然每月尚須負擔伙食費7,500元、交通費1,500元、水電
    費1,500元、電話費1,200元、保險費7,365元、捐贈500元、
    扶養費13,000元等，每月合計支出32,565元（見本院卷第11
    至13頁財產及收入狀況說明書），聲請人均係以兼差增加收
    入之方式維持繳款，但時至96年10月聲請人由於沒有兼差之
    案源，導致11月收入減少，其為了優先維持家人基本生活，
    不得不於96年11月毀諾，聲請人毀諾實具有不可歸責於己之
    事由（見本院卷第52頁），且其無擔保或無優先權之債務總
    額未逾 1,200萬元，復未經法院裁定開始清算程序或宣告破
    產，依法自得聲請更生程序；再進入更生程序之後，聲請人
    願以6年分24期，每期清償8,000元之方式履債（見本院卷第
    53頁），懇請裁定開始更生等語。
三、經查：
  (一)聲請人曾參與中華民國銀行公會會員辦理消費金融案件無擔
    保債務協商機制，與復華銀行達成協商，並於96年11月毀諾
    等情，有聲請人提出之財團法人金融聯合徵信中心債權人清
    冊、當事人綜合信用報告、協議書、繳款紀錄等件附卷可參
    ，並有元大商業銀行股份有限公司97年12月30日之民事陳報
    狀可憑，是聲請具狀聲請更生，須符合「因不可歸責於己之
    事由，致履行顯有重大困難者」之要件，方為適法。
  (二)聲請人雖以其兼差收入減少，為維持家庭基本生活所需，不
    得不毀諾協商條件云云。惟查，聲請人任職於世益電子工業
    股份有限公司，每月並有43,000元之收入，業經聲請人自陳
    於卷，並有華南商業銀行活期儲蓄存款存摺在卷可稽（見本
    院卷第20至29頁），蓋聲請人雖因兼差案源減少導致失入減
    少，但以聲請人每月43,000元之收入，扣除前開協商費用，
    聲請人每月仍有 23,914元可供運用，況聲請人之配偶近2年
    每月平均亦有 5萬元左右之收入（見本院卷第147至148頁財
    政部臺灣省北區國稅局綜合所得稅各類所得資料清單），顯
    已逾一般家庭生活所得之收入，衡諸前情，認聲請人應無所
    稱為維持家庭基本生活所需，而毀諾協商條件之必要，聲請
    人之主張，自非可採。
四、據上論結，本件聲請人既無消費者債務清理條例第151條第5
    項但書所規定不可歸責於己之事由，其向本院聲請更生，應
    屬無據，自應駁回其更生之聲請，爰裁定如主文。
中    華    民    國    98    年    5     月    20    日
                  民事第三庭  法  官  何君豪
上為正本係照原本作成
如不服本裁定，應於裁定送達後10日內，以書狀向本院提出抗告
，並繳納抗告費新臺幣1千元
中    華    民    國    98    年    5     月    20    日
                              書記官  黃琴茜


司法院資訊處製作；財團法人民間司法改革基金會備份。
